---
title: "Untitled"
output: html_document
date: "2026-04-20"
editor_options: 
  chunk_output_type: console
---

```{r}
library(dplyr)
library(writexl)


```

planter bien los modelos

que factores hacen que una persona asistan a un servicio de salud

dentro de las personas que asisten a algun centro de salud hay alguna diferencia en la aceptabilidad de pertenecer a algun pueblo originario

Centro de Salud

psa

```{r}
library(dplyr)
library(stringr)
#bd1 = Persona_CPV.2024 %>% filter(idep==8 | idep==5)
#save(bd1,file = "censoBP2024.RData")
load("censoBP2024.RData")
bd1 %>% group_by(idep,imun,iprov) %>% count() %>% View()

bd1 %>% names()

# POTOSI
bd1 %>% filter(idep==5, iprov == 1, imun == 1) %>%  group_by(i00) %>% count() %>% arrange(n) %>% View()


# TRINIDAD
bd1 %>% filter(idep==8, iprov == 1, imun == 1) %>% group_by(i00) %>%  count() %>% View()

# RIVERALTA
bd1 %>% filter(idep==8, iprov == 2, imun == 1) %>%  count()



bd1 %>% filter(str_detect(as.character(i00), "03825060536-D"))
bd1 %>% names()

bd1 %>% filter(idep==5) %>% pull(i00) 

bd1 %>% filter(idep==8) %>% pull(i00)


library(readxl)
bd1 = read_excel("C:/Users/LEO ALEJANDRO/Desktop/MPotosi/AGUA DULCE.xlsx", 
    range = "B11:E16")

bd1
######################################################################################

library(readxl)
library(dplyr)
library(purrr)

# 1. Definir la ruta de la carpeta
ruta_carpeta <- "C:/Users/LEO ALEJANDRO/Desktop/MPotosi/"

# 2. Listar todos los archivos Excel en esa carpeta
archivos <- list.files(path = ruta_carpeta, pattern = "*.xlsx", full.names = TRUE)

# 3. Leer el rango B11:E16 de cada archivo y unirlos en una sola tabla
bd_total <- archivos %>%
  set_names(basename(.)) %>% # Mantiene el nombre del archivo para saber de qué comunidad es
  map_df(~read_excel(.x, range = "B11:E16"), .id = "Comunidad")

?map_df()

# Ver el resultado
View(bd_total)
library(writexl)

bd_total
bd_total %>% filter(`Grupo de edad`== "Total") %>% write_xlsx("prueba4.xlsx")



```


```{r}
# Instalar si no lo tienes: install.packages("tidygeocoder")
library(tidygeocoder)
library(dplyr)

# Supongamos que bd_total tiene una columna llamada "Comunidad"
# Limpiamos el nombre (quitando ".xlsx") para buscarlo

mun_potosi = c('AGUA DULCE', 'AYLLU ALPACANI', 'AYLLU CALA CALA', 'AYLLU CANDELARIA', 'AYLLU PARANTACA', 'CACHI TAMBO', 'CALAMARCA', 'CALLAPAMPA', 'CALLURI', 'CENTENO', 'CHALLAJTIRI', 'CHALLAJTIRI BAJA', 'CHALVIRI ALTA', 'CHALVIRI BAJA', 'CHAQUILLA ALTA', 'CHAQUILLA B', 'CHILIMOCKO', 'CHIUTARA', 'CHULLCHUCANI', 'CKOLLPATIRA', 'COMUNIDAD SAMASA BAJA', 'CONCEPCION', 'GALEON', 'GRAN PEÑA', 'HUANUNI', 'HUARI HUARI', 'HUARI HUARI PALCA', 'INCA HUASI', 'IRUPAMPA CHICA', 'IRUPAMPA GRANDE', 'JATUN AYLLU PATI PATI', 'JAYAQUILA', 'JESUS VALLE', 'KALLA WACA', 'KARACHIPAMPA', 'LA ESQUINA', 'LACKA CAIMA', 'LACKACHACA', 'LECHE HUIRA', 'MANQUIRI', 'MAYU CANTO', 'MIRAFLORES', 'MONDRAGON', 'OLLERIAS', 'PALCA MAYU', 'PARANTURI', 'PUCARA', 'QUILA QUILA', 'SAMASA ALTA', 'SAN ILDELFONSO', 'SAN ROQUE', 'SANTIAGO DE OCKORURO', 'SUMATALA', 'SUNTUR HUASI', 'TARAPAYA', 'TARUTA', 'TEJA TAMBO', 'THAMARI', 'TRAPICHE', 'TUCU TUCU', 'TURICAYA CHICA', 'TURICAYA GRANDE', 'VILLA CONCEPCION', 'VILLACOLLO')


mun_trinidad = c('CASARABE', 'COPACABANA DEL RIO IBARE', 'EL CERRITO', 'HACIENDA/FINCA/ESTANCIA', 'IBIATO', 'LOMA SUAREZ', 'MANGALITO', 'MATADERO FIGRORIFICO EL ALAMO', 'PATA DE AGUILA', 'PUERTO BALLIVIAN', 'PUERTO VARADOR', 'SAN JUAN DE AGUAS DULCE', 'TRINIDAD', 'VILLA LAGUNA LA BOMBA', 'VILLA VICTORIA')

mun_riberalta = c('12 DE OCTUBRE','23 DE MARZO','26 DE OCTUBRE','27 DE MAYO','5 DE AGOSTO','7 DE JULIO','AGUA CLARA','ALTA GRACIA','ALTO IVON','ANTOFAGASTA','AVAROA (EDUARDO)','BELLA FLOR','BERLIN','BOLIVAR','BRILLANTE','BRILLANTE SANTA ROSA DEL BIATA','BUEN DESTINO','BUEN RETIRO','CACHUELITA','CALIFORNIA','CAMPO CENTRAL','CANDELARIA DEL BENI','CANDELARIA DEL IVON','CARMEN ALTO','CARNAVALES','CONSUELO DEL ROSARIO','COSTA RICA','DESVELO','EL HONDO','EL ROSARIO','EL TRIANGULO','FLOR DE OCTUBRE','FORTALEZA','HACIENDA/FINCA/ESTANCIA','HAMBURGO','LA ESPERANZA','LA PALCA','LA SABANA','LAGO BUENA VISTA','LAGO SAN JOSE','LAS COLONIAS ANGELES II','LAS LIMAS','LAS MERCEDES','LAS PALMERAS','LAS PETAS','LOS ANGELES','LOS TUBOS','MATRIMONO','MEDIO MONTE','MIRAFLORES','MOTACUSAL','NAZARETH','NUCLEO','NUEVA FIRMEZA','NUEVA UNION','NUEVO MOXOS-TOKIO','PALESTINA','PALMA FLOR','PALMIRA','PALMIRA DEL IVON','PARAISO','PEÑA AMARILLA','POPECHI','POZA NEGRA','PUERTO BARRERO','PUERTO CHACOBO','PUERTO LATA','PUERTO ROMAN','PUERTO TUJURE','RECREO','RIBERALTA','RIBERALTA DISPERSO','SAN ANTONIO','SAN ARIEL','SAN CRISTOBAL','SAN FRANCISCO','SAN JOSE BAJO','SAN JUAN','SAN JUAN DE URUCU','SAN JUAN KM. 42','SAN LORENZO DE PAMPA','SAN RAMON','SAN VICENTE','SANTA AMALIA','SANTA ELENA','SANTA FE','SANTA MARIA','SANTA RITA','SANTA RITA (ANEXO BERLIN)','SANTA ROSA DEL FLORIDA BUEN DESTINO','SANTA ROSA DEL IVON','SANTA TERESITA','SANTUARIO','SEDAN','SIETE ALMENDROS','SIGLO XX','TABLERO','TODO SANTOS','TRES BOCAS','TRIUNFO','TUMICHUCUA','VICTORIA','VILLA ALBA','VILLA COTOCA','WARNES')

comunidades_lista <- paste0("Comunidad ", mun_potosi, ", Municipio de Potosi, Bolivia")

# Crear una tabla única con todas las comunidades
bd_comunidades <- bind_rows(
  data.frame(comunidad = mun_potosi, municipio = "Potosi"),
  data.frame(comunidad = mun_trinidad, municipio = "Trinidad"),
  data.frame(comunidad = mun_riberalta, municipio = "Riberalta")
)

# Crear la columna de búsqueda con el formato correcto
bd_comunidades <- bd_comunidades  %>% 
  mutate(nombre_busqueda = paste0(comunidad, ", Municipio de ", municipio, ", Bolivia"))

coordenadas_finales <- bd_comunidades %>%
  geocode(address = nombre_busqueda, method = 'osm')

# Ver resultados
coordenadas_finales %>% View()

coordenadas_finales %>% write_xlsx("prueba5.xlsx")

coordenadas_finales %>% View()

# Instala las librerías si no las tienes
# install.packages(c("ggplot2", "sf", "rnaturalearth", "rnaturalearthdata"))

library(ggplot2)
library(sf)
library(rnaturalearth)
library(rnaturalearthdata)

# Obtener el mapa de Bolivia (nivel nacional)
bolivia <- ne_countries(scale = "medium", country = "bolivia", returnclass = "sf")

# (Opcional) Si quieres los departamentos
departamentos <- ne_states(country = "bolivia", returnclass = "sf")
# Obtener latitud y longitud desde OpenStreetMap (gratis)

# Convertimos tu data frame en un objeto espacial (sf)
puntos_sf <- coordenadas_finales %>%
  filter(!is.na(lat) & !is.na(long)) %>% # Eliminamos los que no se encontraron
  st_as_sf(coords = c("long", "lat"), crs = 4326)

ggplot() +
  # Dibujar los departamentos de Bolivia
  geom_sf(data = departamentos, fill = "antiquewhite", color = "gray70") +
  # Dibujar los puntos de las comunidades
  geom_sf(data = puntos_sf, aes(color = municipio), size = 2, alpha = 0.7) +
  # Configuración estética
  theme_minimal() +
  labs(
    title = "Ubicación de Comunidades Analizadas",
    subtitle = "Municipios: Potosí, Trinidad y Riberalta",
    x = "Longitud",
    y = "Latitud",
    color = "Municipio"
  ) +
  theme(
    legend.position = "bottom",
    panel.grid.major = element_line(color = "white")
  )


```

tematica: descripcion de las posibles secciones 
potenciales tematicas que podria tener el cuestionario ademas de el tiempo ppor persona

Disenio estadistico/estrategia de muestreo

n=tamanio de muestra

estrategia de muestreo

marco muestral

manzanos 2024

disenio muestral

tema operativo 

estimar edsa: 

Revicion de literatura:
protocolo para identificacion de estas poblaciones de mujeres de 15 a 49 anios



1 tematica, propuesta de secciones
2 calcular los indicadores en relacion con la edsa
3 revicion de la literatura en estudios similares para identificar a mujeres de 15 a 49 anios
que esta casadas, embarazadas o an tenido un parto hace 5 a 2 anios



```{r}
library(haven)
edshist <- read_sav("database/EDSA/EDSA2023/EDSA2023_HistorialParidad.sav")
edsm = read_sav("database/EDSA/EDSA2023/EDSA2023_Mujer.sav")
edsh = read_sav("database/EDSA/EDSA2023/EDSA2023_Hogar.sav")

edshist %>% get_label()

edshist %>% select(ms04_0409_A:ms04_0409_X_cod)

edshist %>% pull(ms04_0429)

edshist %>% group_by(as_label(ms04_0429),as_label(lugar_parto)) %>% count() %>% View()


aux1 = edshist %>% left_join(edsh,by =c("folio", "nro", "upm", "estrato")) 

aux2 = aux1 %>% 
  mutate(
    persaten = case_when(
      per_aten_parto == 1 ~ "Medico",
      per_aten_parto %in% c(2,3) ~ "Enfermera/Auxiliar de Enfermeria",
      per_aten_parto == 4 ~ "Partera",
      per_aten_parto %in% c(5,6) ~ "Pariente/Otra Persona",
      per_aten_parto == 7 ~ "No recibio atencion",
      TRUE ~ NA_character_
    ),
    
    perscal = case_when(
      per_aten_parto %in% c(1,2,3) ~ "Personal calificado",
      per_aten_parto %in% c(4,5,6,7) ~ "Personal no calificado",
      TRUE ~ NA_character_
    ),
    
    estSalud = case_when(
      lugar_parto %in% c(1,2) ~ "Establecimiento de Salud",
      lugar_parto == 3 ~ "En domicilio",
      lugar_parto == 4 ~ "En otro lugar",
      TRUE ~ NA_character_
    )
  )


aux2 %>% filter(hs01_0004a>=15 & hs01_0004a<=49, lugar_parto != 5 ) %>%  group_by(lugar_parto) %>% summarise(n = sum(ponderadorm)) %>%  mutate(n = round(n / sum(n)*100,3))


aux2 %>% filter(hs01_0004a>=15 & hs01_0004a<=49, per_aten_parto != 0) %>%  group_by(persaten) %>% summarise(n = sum(ponderadorm)) %>% mutate(n = round(n / sum(n)*100,3))

aux2 %>% filter(hs01_0004a>=15 & hs01_0004a<=49, lugar_parto != 5) %>%  group_by(estSalud) %>% summarise(n = sum(ponderadorm)) %>%  mutate(n = round(n / sum(n)*100,3))

aux2 %>% filter(hs01_0004a>=15 & hs01_0004a<=49, per_aten_parto != 0) %>%  group_by(perscal) %>% summarise(n = sum(ponderadorm)) %>% mutate(n = round(n / sum(n)*100,3))

#library(survey)
#library(srvyr)
#
#deg1 = svydesign(id = ~upm,
#                   strata = ~estrato,
#                   weights = ~factorexph,
#                   data = aux2)
#  
#aux1_deg = as_survey(deg1)
#
#aux1_deg %>% filter(hs01_0004a >= 15 & hs01_0004a <= 49, lugar_parto != 5) %>% group_by(lugar_parto) %>% summarise(n = #survey_total()) %>% mutate(n = n / sum(n)*100)


## Pando

aux2 %>% filter(hs01_0004a>=15 & hs01_0004a<=49, lugar_parto != 5, departamento == 5) %>%  group_by(estSalud) %>% summarise(n = sum(ponderadorm)) %>%  mutate(n = round(n / sum(n)*100,3))

aux2 %>% filter(hs01_0004a>=15 & hs01_0004a<=49, per_aten_parto != 0, departamento == 5) %>%  group_by(perscal) %>% summarise(n = sum(ponderadorm)) %>% mutate(n = round(n / sum(n)*100,3))

## Beni
aux2 %>% filter(hs01_0004a>=15 & hs01_0004a<=49, lugar_parto != 5, departamento == 8) %>%  group_by(estSalud) %>% summarise(n = sum(ponderadorm)) %>%  mutate(n = round(n / sum(n)*100,3))

aux2 %>% filter(hs01_0004a>=15 & hs01_0004a<=49, per_aten_parto != 0, departamento == 8) %>%  group_by(perscal) %>% summarise(n = sum(ponderadorm)) %>% mutate(n = round(n / sum(n)*100,3))

```

```{r}
library(dplyr)
library(ggplot2)

graf <- aux2 %>% 
  filter(hs01_0004a >= 15 & hs01_0004a <= 49,
         lugar_parto != 5,
         departamento %in% c(5,8)) %>% 
  mutate(depto = case_when(
    departamento == 5 ~ "Pando",
    departamento == 8 ~ "Beni"
  )) %>% 
  group_by(depto, estSalud) %>% 
  summarise(n = sum(ponderadorm), .groups = "drop") %>% 
  group_by(depto) %>% 
  mutate(porcentaje = n/sum(n)*100)

ggplot(graf, aes(x = depto, y = porcentaje, fill = estSalud)) +
  geom_col(position = position_dodge(0.8), 
           width = 0.7,
           color = "white") +
  geom_text(aes(label = paste0(round(porcentaje,1),"%")),
            position = position_dodge(0.8),
            vjust = -0.3,
            size = 4) +
  scale_fill_manual(values = c("#2C7FB8","#7FCDBB","#EDF8B1")) +
  labs(
    title = "Lugar del parto por departamento",
    x = "",
    y = "Porcentaje",
    fill = "Lugar de parto"
  ) +
  theme_minimal(base_size = 13) +
  theme(
    legend.position = "bottom",
    plot.title = element_text(face = "bold"),
    panel.grid.minor = element_blank()
  ) +
  ylim(0,100)

```

```{r}
graf2 <- aux2 %>% 
  filter(hs01_0004a >= 15 & hs01_0004a <= 49,
         per_aten_parto != 0,
         departamento %in% c(5,8)) %>% 
  mutate(depto = case_when(
    departamento == 5 ~ "Pando",
    departamento == 8 ~ "Beni"
  )) %>% 
  group_by(depto, perscal) %>% 
  summarise(n = sum(ponderadorm), .groups = "drop") %>% 
  group_by(depto) %>% 
  mutate(porcentaje = n/sum(n)*100)

ggplot(graf2, aes(x = depto, y = porcentaje, fill = perscal)) +
  geom_col(position = position_dodge(0.8),
           width = 0.7,
           color = "white") +
  geom_text(aes(label = paste0(round(porcentaje,1),"%")),
            position = position_dodge(0.8),
            vjust = -0.3,
            size = 4) +
  scale_fill_manual(values = c("#1B9E77","#D95F02")) +
  labs(
    title = "Atención del parto por personal calificado",
    x = "",
    y = "Porcentaje",
    fill = "Tipo de atención"
  ) +
  theme_minimal(base_size = 13) +
  theme(
    legend.position = "bottom",
    plot.title = element_text(face = "bold"),
    panel.grid.minor = element_blank()
  ) +
  ylim(0,100)
```


