---
title: "Untitled"
output: html_document
date: "2026-04-20"
editor_options: 
  chunk_output_type: console
---

```{r}
library(dplyr)
library(writexl)


```

planter bien los modelos

que factores hacen que una persona asistan a un servicio de salud

dentro de las personas que asisten a algun centro de salud hay alguna diferencia en la aceptabilidad de pertenecer a algun pueblo originario

Centro de Salud

psa

```{r}
#bd1 = Persona_CPV.2024 %>% filter(idep==8 | idep==5)
#save(bd1,file = "censoBP2024.RData")
load("censoBP2024.RData")
bd1 %>% group_by(idep,imun,iprov) %>% count() %>% View()

```

tematica: descripcion de las posibles secciones 
potenciales tematicas que podria tener el cuestionario ademas de el tiempo ppor persona

Disenio estadistico/estrategia de muestreo

n=tamanio de muestra

estrategia de muestreo

marco muestral

manzanos 2024

disenio muestral

tema operativo 

estimar edsa: 

Revicion de literatura:
protocolo para identificacion de estas poblaciones de mujeres de 15 a 49 anios



1 tematica, propuesta de secciones
2 calcular los indicadores en relacion con la edsa
3 revicion de la literatura en estudios similares para identificar a mujeres de 15 a 49 anios
que esta casadas, embarazadas o an tenido un parto hace 5 a 2 anios




