---
title: "Untitled"
output: html_document
date: "2026-04-20"
editor_options: 
  chunk_output_type: console
---

```{r}
library(dplyr)
library(writexl)


```

planter bien los modelos

que factores hacen que una persona asistan a un servicio de salud

dentro de las personas que asisten a algun centro de salud hay alguna diferencia en la aceptabilidad de pertenecer a algun pueblo originario

Centro de Salud

psa

```{r}
library(dplyr)
library(stringr)
#bd1 = Persona_CPV.2024 %>% filter(idep==8 | idep==5)
#save(bd1,file = "censoBP2024.RData")
load("censoBP2024.RData")
bd1 %>% group_by(idep,imun,iprov) %>% count() %>% View()

bd1 %>% names()

# POTOSI
bd1 %>% filter(idep==5, iprov == 1, imun == 1) %>%  group_by(i00) %>% count() %>% arrange(n) %>% View()


# TRINIDAD
bd1 %>% filter(idep==8, iprov == 1, imun == 1) %>% group_by(i00) %>%  count() %>% View()

# RIVERALTA
bd1 %>% filter(idep==8, iprov == 2, imun == 1) %>%  count()



bd1 %>% filter(str_detect(as.character(i00), "03825060536-D"))
bd1 %>% names()

bd1 %>% filter(idep==5) %>% pull(i00) 

bd1 %>% filter(idep==8) %>% pull(i00)


library(readxl)
bd1 = read_excel("C:/Users/LEO ALEJANDRO/Desktop/MPotosi/AGUA DULCE.xlsx", 
    range = "B11:E16")

bd1
######################################################################################

library(readxl)
library(dplyr)
library(purrr)

# 1. Definir la ruta de la carpeta
ruta_carpeta <- "C:/Users/LEO ALEJANDRO/Downloads/riberalta (1)/riberalta/"

# 2. Listar todos los archivos Excel en esa carpeta
archivos <- list.files(path = ruta_carpeta, pattern = "*.xlsx", full.names = TRUE)

# 3. Leer el rango B11:E16 de cada archivo y unirlos en una sola tabla
bd_total <- archivos %>%
  set_names(basename(.)) %>% # Mantiene el nombre del archivo para saber de qué comunidad es
  map_df(~read_excel(.x, range = "B11:E16"), .id = "Comunidad")

?map_df()

# Ver el resultado
View(bd_total)
library(writexl)

bd_total
bd_total %>% filter(`Grupo de edad`== "Total") %>% write_xlsx("prueba4.xlsx")



```

tematica: descripcion de las posibles secciones 
potenciales tematicas que podria tener el cuestionario ademas de el tiempo ppor persona

Disenio estadistico/estrategia de muestreo

n=tamanio de muestra

estrategia de muestreo

marco muestral

manzanos 2024

disenio muestral

tema operativo 

estimar edsa: 

Revicion de literatura:
protocolo para identificacion de estas poblaciones de mujeres de 15 a 49 anios



1 tematica, propuesta de secciones
2 calcular los indicadores en relacion con la edsa
3 revicion de la literatura en estudios similares para identificar a mujeres de 15 a 49 anios
que esta casadas, embarazadas o an tenido un parto hace 5 a 2 anios




